【裁判字號】    99,行專訴,49
【裁判日期】    990722
【裁判案由】    發明專利舉發
【裁判全文】
智慧財產法院行政判決
                                    99年度行專訴字第49號
                                  民國99年7月1日辯論終結
原      告  台達電子工業股份有限公司
代  表  人  甲○○
訴訟代理人  楊晴如（專利代理人.
被      告  經濟部智慧財產局
代  表  人  乙○○（局長）住同上
訴訟代理人  丁○○
參  加  人  元山科技工業股份有限公司
代  表  人  丙○○
訴訟代理人  劉法正 律師
            楊祺雄 律師
複代理人    黃于珊 律師
上列當事人間因發明專利舉發事件，原告不服經濟部中華民國99
年2 月9 日經訴字第09906051880 號訴願決定，提起行政訴訟，
本院依職權命參加人獨立參加本件被告之訴訟，本院判決如下：
    主  文
原告之訴駁回。
訴訟費用由原告負擔。
    事實及理由
一、事實概要：原告於民國92年8 月15日以「無軸承馬達」向被
    告申請發明專利，經編為第92122447號審查，准予專利，並
    於公告期滿後，發給發明第I222263 號專利證書（下稱系爭
    專利）。嗣參加人以系爭專利違反專利法第22條第1項第1款
    及第4項、第26條第3項之規定，對之提起舉發。案經被告審
    查，核認系爭專利有違上開專利法規定，於98年7月30日以
    （98）智專三(二)04087字第09820446340號專利舉發審定書為
    「舉發成立，應撤銷專利權」之處分。原告不服，提起訴願
    ，復遭駁回，原告仍不服，遂向本院提起行政訴訟。本院認
    本件判決之結果，將影響參加人之權利或法律上之利益，爰
    依職權命參加人獨立參加本件訴訟。
二、原告聲明求為判決撤銷訴願決定及原處分，並主張：
  (一)由原告於98年3月30日提出之更正可知，原告係以「原申請
    專利範圍第5 、29及56項分別併入原申請專利範圍第1 、27
    及54項、刪除原申請專利範圍第33及62項，以及更正原申請
    專利範圍第39、76及80項」之方式提出更正，此3項申請專
    利範圍分別為原核准公告之申請專利範圍第5、29及56項之
    完整保護範圍，故未變更原核准之申請專利保護範圍之範疇
    。此3項申請專利範圍所加入之限制分別在於「一耐磨結構
    ，位於該軸心與該第一磁性結構之間、該軸心與該第二磁性
    結構之間、以及該軸心與該第一磁性結構及該第二磁性結構
    之間所組成之族群其中之一」，以及「第二磁性結構具有『
    一（第一）耐磨結構，位於該軸心與該第二磁性結構之間』
    」，而此3項申請專利範圍在原範圍之「定子結構」、「轉
    子結構」、「第一磁性結構」、「第二磁性結構」及「扇葉
    」之間的連接關係並未有任何改變，因此增加前述耐磨結構
    的元件，其彼此間的結構或關係亦不會有所改變。更正後各
    附屬項更正前原來技術特徵的結合關係並未被一併變更。據
    此，原告於98年3月30日所提出之申請專利範圍更正本符合
    專利法第108條及第64條以及專利審查基準第2篇第6章第2.3
    .1 節、第2.4節等規定。
  (二)反觀被告於98年7月23日專利舉發審定書中僅以「…因新增
    了原未包括之耐磨結構而為實質變更…」，在未具體指明各
    附屬項之結合關係為何改變之情形下，逕自作出不予更正之
    審定，復於98年10月1日訴願答辯書指稱「…前述系爭專利
    原申請專利範圍第5、29、56項更包括之耐磨結構，為附加
    式之附屬項，與訴願理由肆所引本局另案將詳述式附屬項併
    入獨立項准更正之情形不同」之理由實有曲解專利法及專利
    審查基準前述規定之嫌疑。系爭專利既未「導致該請求項改
    變了原來技術特徵的結合關係」、亦非方法發明而有改變步
    驟順序。且被告「附加式附屬項不准更正，而詳述式附屬項
    准予更正」之理論未見於專利審查基準中，使專利法第108
    條、第64條及專利審查基準第2篇第6章第2.3.1節、第2.4節
    等規定如同虛設，其處分有認定事實及適用法律之違誤。
  (三)在中華民國專利公告第I226742 號「散熱扇之出風口導流結
    構」及第I270606號「用以調整亮度之遮蔽物」案件中，各
    案件專利權人均以詳述式附屬項加入原獨立項方式提出更正
    ，且被告均認為該等更正申請依法可予准許。然審理系爭專
    利卻因任職於被告之審查員的錯誤認知，竟作出推翻被告於
    新法施行後之審理標準，導致被告違反行政程序法第6至8條
    規定，讓原告遭受到違反平等原則、比例原則與誠信原則之
    待遇。
  (四)更正後之系爭專利申請專利範圍獨立項第1、26及49項為原
    核准公告之第5、29及56項之範圍，加入之限制在於「耐磨
    結構」。被告於98年7月23日專利舉發審定書理由(七)「…申
    請專利範圍第5、6項為直接或間接依附第1項之附屬項，係
    新增至少一耐磨結構，及進一步界定軸心（116）與該耐磨
    結構之連結關係，查引證1雖未見有耐磨結構，惟系爭專利
    申請專利範圍第5、6項僅為習知技術之單純附加，並未產生
    無法預期之功效，仍為其所屬技術領域中具有通常知識者依
    引證1之先前技術所能輕易完成者…」之見解，為無理由，
    既然引證1未揭示系爭專利之耐磨結構及進一步之界定關係
    ，何以係具有通常知識者依引證1之先前技術所能輕易完成
    。其次，若為單純附加且由具有通常知識者可輕易完成，為
    何引證1未揭示此耐磨結構？被告之理由明顯矛盾。同樣地
    ，被告專利舉發審定書理由復以「皆為引證1揭露技術或習
    知技術之單純附加或簡單變化，並未產生無法預期之功效，
    仍為其所屬技術領域中具有通常知識者依引證1、3之先前技
    術所能輕易完成者」為由，認定原申請專利範圍第29及56項
    不具進步性，惟未提供任何證明文件加以說明，其理由明顯
    不充足。
  (五)系爭專利之更正不會改變了原來技術特徵的結合關係，當然
    無審查基準「第二篇發明專利實體審查」之「第六章說明書
    及圖示之補充、修正及更正」之「第2.4節實質擴大或變更
    申請專利範圍之判斷」第 (16)點所載「變更附屬項的依附
    關係或變更引用記載形式之獨立項的引用關係，導致該請求
    項改變了原來技術特徵的結合關係，或改變了方法發明之步
    驟順序」之問題，且系爭專利所為之更正亦未有以相反的涵
    義用語置換、或請求項之技術特徵改變為實質不同意義、或
    請求項變更申請標的、或發明之產業技術領域及發明所欲解
    決之問題與更正前不同之狀況。換言之，系爭專利之更正並
    未實質變更申請專利範圍之虞。是以，系爭專利所為之更正
    2並無實質擴大或變更申請專利範圍，且該更正之內容亦可
    為發明說明及圖式所支持，因此系爭專利之更正2並未有違
    反專利法第64條第2項規定之情事，被告機關自應准予更正
    。進一步比較系爭專利更正2與93年10月11日之公告本可知
    ，更正2已刪除了原申請專利範圍第28項及第55項，此外，
    如系爭專利97年5月15日更正並經被告公告之說明書第13頁
    第11至12行及圖式可知，耐磨結構可與磁性結構接觸或不接
    觸，故更正後申請專利範圍第49項（原申請專利範圍第54項
    合併第59項之「耐磨結構」)，並未有無法為說明及圖式支
    持之問題，故更正後申請專利範圍之記載符合專利法第26條
    3項之規定。
  (六)參酌系爭專利97年5 月15日更正並由被告公告之說明書第13
    頁第2至4 行所記載之內容可知，系爭專利之耐磨結構係為
    了進一步提高無軸承馬達之壽命，原告於98年3月30日舉發
    補充答辯書已補充敘述「耐磨結構」對磁性結構提供了重要
    的保護。但被告卻未予以考量，不但於舉發審定書中主觀認
    定「耐磨結構為單純附加」，於行政訴訟答辯中更完全忽略
    系爭專利發明說明之記載。其次，如引證1（TW 503963）說
    明書第4至5頁習知技藝說明及創作概要所述，引證1所欲解
    決之問題為「維持磁浮風(七)扇平衡、減少其整體厚度、減少
    構件數量及降低製造成本」；反觀系爭專利97年5月15日更
    正並由被告公告之說明書第7頁第14至19行所載，其所欲解
    決之問題是為了降低馬達運轉噪音量、提高馬達運轉壽命，
    以及降低生產成本，故引證1並未給出系爭專利解決噪音問
    題及提高馬達壽命之相關教示，且由被告舉發審定書第(七)點
    可知，被告亦承認引證1並未揭示設有耐磨結構。既然引證1
    未揭露系爭專利之相關結構，又未給熟悉該技術領域者利用
    耐磨結構增加馬達壽命之動機，被告作成能輕易完成之判斷
    ，難免係後見之明。
  (七)依系爭專利97年5月15日更正公告之說明書第6頁倒數第1行
    至第7頁第9行之內容可知，由於習知磁浮馬達之軸心與軸承
    之間並未相互接觸，…，此時當軸心因外力或其運轉之驅動
    力而產生偏移時，則會破壞其平衡，而使其運轉時軸心易與
    軸承相互碰撞，進而使其噪音增加、壽命縮短、甚至無法平
    順的運轉，此習知手段正類似引證1所使用之技術。如引證1
    說明書第6頁第12至17行所述，係利用轉動軸38與輪轂340之
    穿孔342內壁面的平衡磁鐵環348相互感應以產生磁力吸引，
    而使轉動軸38達到磁浮旋轉的效果，由此可知，即便引證1
    未有軸承，且轉動軸可進一步由支持件支持旋轉，但引證1
    之轉動軸仍會因未與平衡磁鐵環接觸而僅以磁力相互吸引，
    而有系爭專利習知技術所載之噪音增加、壽命縮短及無法平
    衡運轉之問題，換言之，對熟知本技術領域者而言，並無法
    單純參酌引證1而得到系爭專利解決噪音問題及延長馬達壽
    命之技術手段。
  (八)由舉發審定書第(七)點「…，其中雖有引證1未見揭示轉動軸
    (48)與支持件402/422間係為點接觸之方式，…」所述可知
    ，被告亦承認引證1並未揭露點接觸之相關特徵。而由系爭
    專利之發明說明內容應可理解，系爭專利採用「點接觸」之
    特徵，係為了讓風扇於運轉時因氣體浮力而使轉子軸心在不
    接觸的情形下運轉，進而可大幅降低馬達噪音量、提高馬達
    運轉壽命，然被告僅以「系爭專利申請專利範圍界定之點接
    觸方式僅為引證1揭露之轉動軸(48)之頂接端能在支持件 (4
    02、422)形成之弧凹孔 (404、424)上被支持旋轉之技術之
    稍加變化以減少磨損，並未產生無法預期之功效」，逕對系
    爭專利作出核駁，足認被告並未對系爭專利之發明所欲解決
    之問題、解決問題之技術手段及對照先前技術之功效作一整
    體予以考量，難謂允當適法。
  (九)引證3（US 5,982,064）其所揭露之馬達其軸心26係可旋轉
    地由套筒16透過滾珠軸承28支持，即引證3係為使用滾珠軸
    承之馬達，而由系爭專利97年5月15日更正公告之說明書第5
    頁第12至21行：「培林軸承又稱為滾珠軸承（Ball Bearing
    ），…，當使用此軸承之馬達運轉時，由於金屬圓珠係以滾
    動之方式運行，因此在高轉速下會產生較大之噪音。再者，
    由於金屬圓珠、內環、外環之經密度需求較高，故其價格高
    昂」等語可知，引證3為系爭專利所欲克服之問題，又引證3
    仍有軸承之使用，且未公開任何利用磁力而省略軸承，使轉
    軸可在不接觸情形下運轉之技術手段，是以即便對熟知本技
    術領域者而言，實無法由引證3所揭示之內容而得到減低噪
    音及增加馬達壽命之教示及相關技術手段。
  (十)綜上可知，被告已承認引證1 並未揭示設有「耐磨結構」，
    而系爭專利已於發明說明中記載「耐磨結構可進一步提高馬
    達壽命」，但被告未加以考慮，且引證1 會因運轉時軸心易
    與平衡磁鐵環相互碰撞而造成噪音增加、壽命縮短、甚至無
    法平順的運轉之問題，而無法給出系爭專利解決噪音問題及
    提高馬達壽命之相關教示，又被告亦承認引證1 並未公開系
    爭專利「點接觸」之相關特徵，至於引證3 亦未公開任何利
    用磁力而使轉軸能在不接觸情形下運轉之技術手段，也無法
    給出降低噪音、節省成本之相關教示。反觀系爭專利，其更
    正2之申請專利範圍第26項（原申請專利範圍第27項合併第
    29項）中已載有「該第二磁性結構具有一耐磨結構，位於該
    軸心與該第二磁性結構之間以點接觸之方式與該軸心接觸」
    ，相較於引證1、3可進一步延長馬達之壽命，且可利用點接
    觸之技術手段使轉子軸心在不接觸的情形下運轉，又由於系
    爭專利具有「轉子結構具有一軸心」並配合「第二磁性結構
    藉由磁吸力固定該軸心」之特徵，可利用第二磁性結構藉由
    磁吸力固定與轉子結構實體連接之軸心，來避免如引證1因
    運轉時軸心易與平衡磁鐵環相互碰撞及引證3採用滾珠軸承
    所產生之種種問題，則對熟知本技術領域者而言，亦難藉由
    引證3之教示結合引證1而輕易推得系爭專利更正後之申請專
    利範圍第26項之技術特徵及其技術效果。此外，即便被告認
    為引證1已揭露定子結構，但由引證1之第三圖至第六圖可知
    ，引證1並未揭露具有「定子固定座」之特徵，至於引證3未
    揭露磁性結構之相關特徵，故不可能由引證3結合引證1，而
    輕易推得系爭專利更正2之申請專利範圍第26項所述「轉子
    結構位於定子固定座上」，以及「第二磁性結構固定於定子
    固定座上」之結構。
  (十一)同樣地，如前所述，被告已承認引證1 並未揭示設有「耐磨
    結構」，且系爭專利已於發明說明中記載「耐磨結構可進一
    步提高馬達壽命」，但未加以考慮，此外，引證1仍有因運
    轉時軸心易與平衡磁鐵環相互碰撞而造成噪音增加、壽命縮
    短、甚至無法平順的運轉之問題，而未能給出系爭專利解決
    噪音問題及提高馬達壽命之相關教示，又被告亦承認引證1
    並未公開系爭專利「點接觸」之相關特徵，且引證3亦未公
    開任何利用磁力而使轉軸能在不接觸情形下運轉之技術手段
    ，也無從給出降低噪音、節省成本之相關教示。反觀系爭專
    利，其更正2之申請專利範圍第49項（亦即更正前申請專利
    範圍第54項合併第56項）已記載「該第二磁性結構具有一第
    一耐磨結構，位於該軸心與該第二磁性結構之間以點接觸之
    方式與該軸心接觸」，相較於引證1、引證3可進一步延長馬
    達之壽命，且能利用點接觸之技術手段使轉子軸心在不接觸
    的情形下運轉，又由於系爭專利具有「轉子結構具有一軸心
    」並配合「第二磁性結構藉由磁吸力固定該軸心」之特徵，
    從而可藉此避免引證1因運轉時軸心易與平衡磁鐵環相互碰
    撞及引證3採用滾珠軸承所產生之種種問題，由此應可理解
    ，即便對熟知本技術領域者而言，亦難藉由引證3之教示結
    合引證1而輕易推得系爭專利更正後之申請專利範圍第49 項
    之技術特徵及其技術效果。
  (十二)依據審查基準第二篇第三章之「第3.6節審查注意事項」所
    述，「(1)進步性之審查應以申請專利之發明的整體為對象，
    不得僅針對發明說明或申請專利範圍中所記載之技術特徵部
    分或某一技術特徵」，而綜觀上述說明可知，由於引證1、
    引證3並未公開系爭專利之「耐磨結構」、「轉子結構具有
    一軸心」、「點接觸」、以及「轉子結構位於定子固定座上
    」和「第二磁性結構固定於定子固定座上」等特徵，且由系
    爭專利整體觀之，確實可透過申請專利範圍所載之技術手段
    ，克服引證1、3仍存在系爭專利所欲解決之問題，是以對熟
    知本技術領域者而言，實難單獨藉由引證1，或進一步結合
    引證3而輕易推得系爭專利申請專利範圍第1項、第26項及第
    49項，是以，系爭專利相較於引證1或引證1結合引證3具有
    進步性，且可佐證被告未確實依據審查基準規範對系爭專利
    進行審酌處分之事實。
  (十三)再依據審查基準第二篇第三章之「第3.6節審查注意事項」
    所述，「(3)獨立項之發明具進步性時，其附屬項當然具進步
    性」，而如第(七)至(十)點所述可知，系爭專利更正2之獨立項
    第1、26及49項確具有進步性，故分別依附獨立項第1、26
    及49項之附屬項第2至25項、第27至48項及第50至74項，當
    然具有進步性。
三、被告聲明求為判決原告之訴駁回，並抗辯：
  (一)98年3月30日之系爭專利更正本（即原處分所指之更正本2）
    所為之申請專利範圍之更正，與93年10月11日系爭專利公告
    本比較，係將原系爭專利申請專利範圍第5、29、56項更包
    括之耐磨結構，分別併入原申請專利範圍第1、27、54項之
    獨立項中，惟該更包括之耐磨結構非屬原申請專利範圍第1
    、27、54項獨立項中構件之一部分，將其併入原申請專利範
    圍第1、27、54項獨立項，將使原直接或間接依附於該原申
    請專利範圍第1、27、54項獨立項之各附屬項（例如第2至4
    項、第7至14項、第16至26項等等），因新增了原未包括之
    耐磨結構而為實質變更，違反專利法第64條第2項之規定，
    故應不准更正。又前述原系爭專利申請專利範圍第5、29、5
    6項更包括之耐磨結構，為「附加式」之附屬項，與原告起
    訴理由貳所引被告另案將「詳述式」附屬項併入獨立項准更
    正之情形不同，原處分並無違反平等原則與信賴原則之情事
    。
  (二)原告起訴理由參訴稱既然引證1未揭示系爭專利之耐磨結構
    及進一步之界定關係，又何以能「具有通常知識者依引證1
    之先前技術所能輕易完成」，原處分理由(七)其中就系爭專利
    申請專利範圍第5、6項之理由明顯矛盾云云。惟引證1已可
    證明系爭專利申請專利範圍第5、6項所依附之第1項獨立項
    不具新穎性，系爭專利申請專利範圍第5、6項新增之耐磨結
    構，從其說明書未見對該耐磨結構之結構、功效有任何說明
    ，可知其為一習知構件，單純加入一習知構件，且僅為已知
    耐磨之功效，並未產生無法預期之功效，確為其所屬技術領
    域中具有通常知識者依引證1 之先前技術所能輕易完成者，
    不具進步性。
四、參加人聲明求為判決原告之訴駁回，並辯稱：
  (一)原告於98年3 月30日所為之更正，實已違反專利法第64條第
    2 項之規定，被告及訴願機關所為「應不准更正」之處分，
    係適法有據，並無違誤：
  1.系爭專利為一發明專利，其更正應依專利法第64條之規定，
    而專利法第108條係新型專利準用發明專利之條文規定，故
    原告主張其更正符合專利法第108條及第64條規定，實屬謬
    誤。
  2.系爭專利更正前申請專利範圍第5 、29及56項，為分別依附
    更正前申請專利範圍第1 、27及54項之附加式附屬項，以進
    一步界定原申請專利範圍第1 、27及54項中的無軸承馬達「
    更包括一耐磨結構」。由於前述各獨立項的情況相同，以下
    僅以申請專利範圍第1 項作說明：
    (1)原告將更正前申請專利範圍第5 項併入第1 項雖屬合法，
      但從原申請專利範圍第5項與其餘依附原申請專利範圍第
      5項第1項之各附屬項的依附關係可知，原申請專利範圍第
      2至4項、第7至14項、第16至26項皆依附申請專利範圍第1
      項。換言之，該等請求項之原本範圍只包含：定子結構、
      轉子結構、第一磁性結構及第二磁性結構，但並無更正後
      申請專利範圍第1項（原申請專利範圍第5項）所界定的「
      耐磨結構」。
    (2)因此，原告98年3 月30日所提出之申請專利範圍更正本中
      ，將原申請專利範圍第5項併入更正前申請專利範圍第1項
      ，雖該獨立項範圍係符合更正規定，但卻改變了其餘附屬
      項與新獨立項的依附關係，也因此將原本不屬於原申請專
      利範圍第2至4項、第7至14項、第16至26項範圍之「耐磨
      結構」，加入於該等申請專利範圍中。
    (3)由於在兩個元件之間加入「耐磨結構」是一種附加式界定
      ，會改變元件之間的相對關係，故原告將原申請專利範圍
      第5項更正為獨立項，且讓其餘附屬項皆依附該新獨立項
      之更正，確已讓原申請專利範圍第2至4項、第7至14項、
      第16至26項，因為額外附加的耐磨結構，而變更附屬項的
      依附關係，並導致該申請專利範圍改變了原來技術特徵的
      結合關係，明顯變更原核准公告之申請專利範圍。因此，
      原告於98年3月30日所為之更正，實已違反專利法第64條
      第2項之規定。系爭專利原請求項第28至53項及第55至83
      項情況亦同，不再贅述。
  3.綜上可知，被告及訴願機關以原告98年3 月30日所為之更正
    ，違反專利法第64條第2 項之規定，為不准更正之處分及決
    定，確係依法行政，且在認定事實及適用法律上並無違誤，
    原告前述主張，不可採。
  (二)被告所為不准更正之處分，確係適法有據，亦無違反行政程
    序法第6 至8 條之規定：
  1.原告起訴狀第貳點主張：中華民國公告第I226742號「散熱
    扇之出風口導流結構」專利，及中華民國公告第I270606 號
    「用以調整亮度之遮蔽物」專利，該等專利權人皆以「詳述
    式附屬項」併入獨立項之方式提出更正，且均獲被告准予更
    正。被告在處理更正情況幾乎雷同之系爭專利時，卻做出異
    於往常之更正審定，有違行政程序法第6至8條平等原則、比
    例原則與誠信原則。
  2.然而，依專利審查基準第二篇第一章第3.3.1.2 節「附屬項
    」之規定可知，附屬項可分為下列兩種態樣：(1)詳述式－將
    被依附之請求項全部技術特徵包含在內，並對其中之部分技
    術特徵詳加界定。常見的描述方式為：其中，…（例如系爭
    專利申請專利範圍第2至4項）；(2)附加式－將被依附之請求
    項全部技術特徵包含在內，並增加被依附之請求項原本未包
    含的技術特徵。常見的描述方式為：更包括，…（例如系爭
    專利申請專利範圍第5項、第29項、第56項）。
  3.又原告所列舉之前述更正，皆係將「詳述式附屬項」併入獨
    立項中，而對其中之部分技術特徵詳加界定，以更正原申請
    專利範圍，故屬申請專利範圍之縮減，且未實質擴大或變更
    原請求之專利範圍，當然符合專利法第64條及專利審查基準
    第2 篇第6 章第2.3.1節、第2.4 節之規定。
  4.反觀原告98年3月30日所為之更正，係將原申請專利範圍第5
    、29及56項所界定的內容，併入獨立項申請專利範圍第1、
    27及54項中，雖係符合更正之規定，但原本依附原申請專利
    範圍第1、27及54項的其餘附屬項，由於都不包含「耐磨結
    構」，卻因更正後依附關係的改變（例如原申請專利範圍第
    2項是依附原申請專利範圍第1項，但更正後卻變成依附原申
    請專利範圍第5項），而導致請求項改變了原來技術特徵的
    結合關係，故已符合專利審查基準第二篇第六章第2.4節第
    (16)點所規定「實質變更申請專利範圍」的情況。因此，原
    告98年3月30日所為之更正，與原告前述列舉之更正並不相
    同，不能相提併論。被告對於「不同之事件」所為「不同之
    處理」，也確實符合平等原則、比例原則與誠信原則之法理
    ，原告前述主張乃曲解法意，不足採信。
  (三)退萬步言，即使以原告更正後的申請專利範圍作為審查標的
    ，系爭專利更正後第1 、27及54項等獨立項，亦違反專利法
    第22條第4 項之規定：
  1.系爭專利更正後申請專利範圍第1、27、54項所載之技術內
    容，相較於更正前之技術內容，其等之差異僅在於：「該無
    軸承馬達更包括一耐磨結構」。
  2.系爭專利更正後申請專利範圍第1項，所載其餘未被更正之
    技術內容（例如：殼體102 、定子結構104 、定子導磁結構
    11 4…等），已見揭於舉發證據2 中；而系爭專利更正後第
    27項，所載其餘未被更正之技術內容（例如：底座208 、定
    子結構104 、定子導磁結構114 、第一磁力平面P1…等），
    則為舉發證據2 及舉發證據5 之組合所揭露及教示，為所屬
    技術領域中具通常知識者所能輕易完成，不具進步性。而系
    爭專利更正後申請專利範圍第54項，所載其餘未被更正之技
    術內容（例如：殼體102a、第二磁性結構202 及軸心116 …
    等），為舉發證據2 及舉發證據5 之組合所揭露及教示，亦
    為所屬技術領域中具通常知識者所能輕易完成，不具進步性
    。其次，參加人於94年2 月24日所提出之舉發理由書證據2
    （即中華民國公告第503963號發明專利）第六圖，已揭示等
    同於系爭專利之第一、二耐磨結構406 、408 的滾動球體59
    ，且系爭專利說明書從未揭露第一、二耐磨結構406 、408
    的功效用途，顯見原告亦認為第一、二耐磨結構406 、408
    純屬習知技術，並未產生任何特殊功效，因此，第一、二耐
    磨結構406 、408 的界定內容顯然毫無任何進步性可言。原
    告前述主張亦與法不符，不足採信。
五、得心證之理由：
  (一)本件系爭專利申請日期為92年8 月15日，公告日期為93年10
    月11日，是以本件應適用92年2 月6 日修正公布、93年7 月
    1 日施行之專利法，合先敘明。
  (二)按凡利用自然法則之技術思想之創作，而可供產業上利用者
    ，得依法申請取得發明專利，為專利法第21條及第22條第1
    項前段所規定。惟發明如係「申請前已見於刊物或已公開使
    用者」、「為其所屬技術領域中具有通常知識者依申請前之
    先前技術所能輕易完成時」，仍不得依本法申請取得發明專
    利，同法第22條第1 項第1 款及第4 項亦有明文；又申請專
    利範圍應明確記載申請專利之發明，各請求項應以簡潔之方
    式記載，且必須為發明說明及圖式所支持，復為同法第26條
    第3 項所明定。查本件依兩造及參加人之主張及抗辯，其主
    要爭執點在於：1.系爭專利於98年3 月30日申請專利範圍更
    正，是否應予准許？2.引證1 是否可以證明系爭專利申請專
    利範圍第5 項不具進步性？3.引證1 與引證3 之組合是否可
    證明系爭專利申請專利範圍第29項不具進步性？4.引證1 與
    引證3 之組合是否可證明系爭專利申請專利範圍第56項不具
    進步性？
  (三)系爭專利技術分析：
  1.系爭專利技術特徵：
    系爭專利為一種無軸承馬達100 ，係由定子結構104 、轉子
    結構106 、上、下磁性結構110 、108 所組成。定子結構10
    4 係位於殼體102 內，轉子結構106 亦位於殼體102 內且與
    定子結構104 對應配置，轉子結構106 具有軸心116 ，軸心
    116 係軸向延伸突出轉子結構106 ，且軸心116 不與定子結
    構104 或殼體102 接觸。下磁性結構108 係位於殼體102 底
    部，上磁性結構110 係位於殼體102 頂部，且上磁性結構11
    0 與下磁性結構108 係分別位於軸向之相對位置上。其中上
    磁性結構110 與下磁性結構108 係相互吸引，且藉由磁吸力
    將軸心116 固定於上、下磁性結構110 、108 之間，其代表
    圖示如附圖1（系爭專利第1圖為實施例之結構示意圖）。
  2.系爭專利申請專利範圍分析：
    系爭專利93年10月11日公告本之申請專利範圍共計83項，其
    申請專利範圍第1 、27、54項為獨立項，第2 至26項為直接
    或間接依附於第1 項之附屬項，第28至53項為直接或間接依
    附於第27項之附屬項，第55至83項為直接或間接依附於第54
    項之附屬項。其申請專利範圍如下（、、分別代表第
    1 、2 、3 項，餘類推）：
    一種無軸承馬達，包括：
      一定子結構，位於一殼體內；
      一轉子結構，位於該殼體內且與該定子結構對應配置，該
      轉子結構具有一軸心，且該軸心不與該定子結構或該殼體
      接觸；
      一第一磁性結構，位於該殼體之底部；以及
      一第二磁性結構，位於該殼體之頂部，且該第一磁性結構
      與該第二磁性結構係分別位於軸向之相對位置上；
      其中該第一磁性結構與該第二磁性結構係相互吸引，且藉
      由磁吸力將該軸心固定於該第一磁性結構與該第二磁性結
      構之間。
    如申請專利範圍第1 項所述之無軸承馬達，其中該軸心係
      與該第一磁性結構相接觸或磁吸引，且接觸方式係為點接
      觸。
    如申請專利範圍第1 項所述之無軸承馬達，其中該軸心係
      與該第二磁性結構相接觸或磁吸引，且接觸方式係為點接
      觸。
    如申請專利範圍第1 項所述之無軸承馬達，其中該軸心係
      同時與該第一磁性結構及該第二磁性結構相接觸或磁吸引
      ，且接觸方式係為點接觸。
    如申請專利範圍第1 項所述之無軸承馬達，更包括至少一
      耐磨結構，位於選自於該軸心與該第一磁性結構之間、該
      軸心與該第二磁性結構之間、以及該軸心與該第一磁性結
      構及該第二磁性結構之間所組成之族群其中之一。
    如申請專利範圍第5 項所述之無軸承馬達，其中該軸心與
      該耐磨結構相接觸，且接觸方式係為點接觸。
    如申請專利範圍第1 項所述之無軸承馬達，其中該無軸承
      馬達之型式係選自軸流式風扇馬達、離心式風扇馬達、內
      轉子馬達、外轉子馬達所組成之族群其中之一。
    如申請專利範圍第1 項所述之無軸承馬達，其中該第一磁
      性結構之面向該第二磁性結構之部位的磁性係與該第二磁
      性結構之面向該第一磁性結構之部位的磁性相反。
    如申請專利範圍第1項所述之無軸承馬達，更包括：
      至少一第三磁性結構，環設於該轉子結構上，該第三磁性
      結構係具有一第一磁力中心平面；以及
      至少一定子導磁結構，環設於該定子結構上，該定子導磁
      結構之位置係與該第三磁性結構相對應，且該定子導磁結
      構係具有一第二磁力中心平面。
    如申請專利範圍第9 項所述之無軸承馬達，其中該第一磁
      力中心平面在軸向上略高於該第二磁力中心平面。
    如申請專利範圍第9 項所述之無軸承馬達，其中該第一磁
      力中心平面在軸向上平行於該第二磁力中心平面。
    如申請專利範圍第9 項所述之無軸承馬達，其中該第一磁
      力中心平面在軸向上略低於該第二磁力中心平面。
    如申請專利範圍第1 項所述之無軸承馬達，其中當該定子
      結構被包覆於該轉子結構內時，更包括，
      該軸心延伸入該定子結構中央之一開口內；
      以及一保護結構，位於該開口側壁，且不與該軸心接觸。
    如申請專利範圍第1項所述之無軸承馬達，其中，
      該軸心端部表面形狀係選自平面狀、圓弧狀、尖錐狀、內
      凹曲面、外凸曲面所組成之族群之一；以及
      該第一磁性結構或該第二磁性結構之朝向該軸心的端部表
      面形狀係選自平面狀、圓弧狀、尖錐狀、內凹曲面、外凸
      曲面所組成之族群之一；
      其中當該軸心與該第一磁性結構或該第二磁性結構相互點
      接觸時，該軸心端面形狀與該第一磁性結構端面形狀或該
      第二磁性結構端面形狀係相互對應。
    如申請專利範圍第5項所述之無軸承馬達，其中，
      該軸心端部表面形狀係選自平面狀、圓弧狀、尖錐狀、內
      凹曲面、外凸曲面所組成之族群之一；以及
      該耐磨結構之朝向該軸心的端部表面形狀係選自平面狀、
      圓弧狀、尖錐狀、內凹曲面、外凸曲面所組成之族群之一
      ；
      其中當該軸心與該耐磨結構相互點接觸時，該軸心端面形
      狀與該耐磨結構端面形狀係相互對應。
    如申請專利範圍第1 項所述之無軸承馬達，更包括複數個
      扇葉，圍繞於該轉子結構周緣。
    如申請專利範圍第16項所述之無軸承馬達，其中該些扇葉
      係選自離心式扇葉、平板式扇葉、軸流式扇葉所組成之族
      群其中之一。
    如申請專利範圍第9 項所述之無軸承馬達，其中該定子導
      磁結構係選自矽鋼片、電磁鐵所組成之族群之一。
    如申請專利範圍第9 項所述之無軸承馬達，其中該第三磁
      性結構係選自永久磁鐵、塑膠磁鐵所組成之族群之一。
    如申請專利範圍第1 項所述之無軸承馬達，其中該第一磁
      性結構及該第二磁性結構係選自永久磁鐵、塑膠磁鐵、電
      磁鐵所組成之族群之一。
    如申請專利範圍第1 項所述之無軸承馬達，其中該殼體係
      由一上殼體與一下殼體所構成。
    如申請專利範圍第21項所述之無軸承馬達，其中該上殼體
      與該下殼體之接合方法係選自嵌合、卡固、黏合、鎖合、
      經由一緩衝結構分別固接所組成之族群其中之一。
    如申請專利範圍第21項所述之無軸承馬達，其中該上殼體
      與該下殼體係為相互對應之扣勾組合。
    如申請專利範圍第1 項所述之無軸承馬達，其中該第一磁
      性結構、該第二磁性結構及該軸心係共用一軸線。
    如申請專利範圍第1 項所述之無軸承馬達，其中該第一磁
      性結構及該第二磁性結構與該殼體結合之方式係選自黏合
      、嵌合、卡固、接合所組成之族群其中之一。
    如申請專利範圍第13項所述之無軸承馬達，其中該保護結
      構係選自塑膠、彈性物質、吸震物質所組成之族群其中之
      一。
    一種無軸承馬達，係適用於一風扇馬達，包括：
      一定子結構，位於一底座上，該定子結構具有至少一定子
      導磁結構，該定子導磁結構係環設於該定子結構上，且該
      定子導磁結構係具有一第一磁力中心平面；
      一轉子結構，位於該底座上，該轉子結構具有一軸心及至
      少一第一磁性結構，該軸心係軸向延伸突出該轉子結構，
      該第一磁性結構係環設於該轉子結構上，且該第一磁性結
      構之位置係與該定子導磁結構相對應，該第一磁性結構具
      有一第二磁力中心平面；
      複數個扇葉，圍繞於該轉子結構周緣；以及
      一第二磁性結構，固定於該底座上，該第二磁性結構係藉
      由磁吸力固定該軸心，且該第二磁性結構以點接觸之方式
      與該軸心接觸；
      其中，該第二磁力中心平面在軸向上略高於該第一磁力中
      心平面。
    如申請專利範圍第27項所述之無軸承馬達，其中該軸心係
      與該第二磁性結構相接觸，且接觸方式係為點接觸。
    如申請專利範圍第27項所述之無軸承馬達，更包括至少一
      耐磨結構，位於該軸心與該第二磁性結構之間。
    如申請專利範圍第29項所述之無軸承馬達，其中該軸心與
      該耐磨結構相接觸，且接觸方式係為點接觸。
    如申請專利範圍第27項所述之無軸承馬達，其中該風扇馬
      達之型式係選自軸流式風扇馬達、離心式風扇馬達、無框
      風扇馬達所組成之族群其中之一。
    如申請專利範圍第27項所述之無軸承馬達，更包括：
      該軸心延伸入該定子結構中央之一開口內；以及
      一保護結構，位於該開口側壁，且不與該軸心接觸。
    如申請專利範圍第27項所述之無軸承馬達，其中，
      該軸心端部表面形狀係選自平面狀、圓弧狀、尖錐狀、內
      凹曲面、外凸曲面所組成之族群之一；以及
      該第二磁性結構之朝向該軸心的端部表面形狀係選自平面
      狀、圓弧狀、尖錐狀、內凹曲面、外凸曲面所組成之族群
      之一；
      其中當該軸心與該第二磁性結構相互點接觸時，該軸心端
      面形狀與該第二磁性結構端面形狀係相互對應。
    如申請專利範圍第29項所述之無軸承馬達，其中，
      該軸心端部表面形狀係選自平面狀、圓弧狀、尖錐狀、內
      凹曲面、外凸曲面所組成之族群之一；以及
      該耐磨結構之朝向該軸心的端部表面形狀係選自平面狀、
      圓弧狀、尖錐狀、內凹曲面、外凸曲面所組成之族群之一
      ；
      其中當該軸心與該耐磨結構相互點接觸時，該軸心端面形
      狀與該耐磨結構端面形狀係相互對應。
    如申請專利範圍第27項所述之無軸承馬達，其中該些扇葉
      係選自離心式扇葉、平板式扇葉、軸流式扇葉所組成之族
      群其中之一。
    如申請專利範圍第27項所述之無軸承馬達，其中該定子導
      磁結構係選自矽鋼片、電磁鐵所組成之族群之一。
    如申請專利範圍第27項所述之無軸承馬達，其中該第一磁
      性結構係選自永久磁鐵、塑膠磁鐵所組成之族群之一。
    如申請專利範圍第27項所述之無軸承馬達，其中該第二磁
      性結構係選自永久磁鐵、塑膠磁鐵、電磁鐵所組成之族群
      之一。
    如申請專利範圍第27項所述之無軸承馬達，更包括一殼體
      ，係與該底座相結合，用以容置該定子結構、該轉子結構
      。
    如申請專利範圍第39項所述之無軸承馬達，其中該殼體係
      由一上殼體與一下殼體所構成。
    如申請專利範圍第40項所述之無軸承馬達，其中該上殼體
      與該下殼體之接合方法係選自嵌合、卡固、黏合、鎖合、
      經由一緩衝結構分別固接所組成之族群其中之一。
    如申請專利範圍第40項所述之無軸承馬達，其中該上殼體
      與該下殼體係為相互對應之扣勾組合。
    如申請專利範圍第27項所述之無軸承馬達，其中該第二磁
      性結構及該軸心係共用一軸線。
    如申請專利範圍第27項所述之無軸承馬達，其中該軸心與
      該第二磁性結構的接觸點係高於該第二磁力中心平面。
    如申請專利範圍第27項所述之無軸承馬達，其中該軸心與
      該第二磁性結構的接觸點係低於該第二磁力中心平面。
    如申請專利範圍第27項所述之無軸承馬達，其中該軸心與
      該第二磁性結構的接觸點係平行於該第二磁力中心平面。
    如申請專利範圍第27項所述之無軸承馬達，更包括：
      一第三磁性結構，位於該定子結構之一定子固定座頂部；
      以及
      一第四磁性結構，位於該轉子結構之殼體上；
      其中該第三磁性結構與該第四磁性結構係相互吸引，且互
      不接觸。
    如申請專利範圍第47項所述之無軸承馬達，其中該第三磁
      性結構係於軸向上高於該定子導磁結構。
    如申請專利範圍第47項所述之無軸承馬達，其中，
      該第三磁性結構之型式係選自圓環狀、扇狀、塊狀、條狀
      所組成之族群其中之一；以及
      該第四磁性結構之型式與位置係與該第三磁性結構相對應
      。
    如申請專利範圍第47項所述之無軸承馬達，其中該第三磁
      性結構及該第四磁性結構包括永久磁鐵。
    如申請專利範圍第27項所述之無軸承馬達，其中該第二磁
      性結構與該底座結合之方式係選自黏合、嵌合、卡固、接
      合所組成之族群其中之一。
    如申請專利範圍第47項所述之無軸承馬達，其中該第三磁
      性結構與該定子固定座結合之方式係選自黏合、嵌合、卡
      固、接合所組成之族群其中之一。
    如申請專利範圍第47項所述之無軸承馬達，其中該第四磁
      性結構與該殼體結合之方式係選自黏合、嵌合、卡固、接
      合所組成之族群其中之一。
    一種無軸承馬達，係適用於一風扇馬達，包括：
      一定子結構，位於一殼體上，該定子結構具有至少一定子
      導磁結構，該定子導磁結構係環設於該定子結構上，且該
      定子導磁結構係具有一第一磁力中心平面；
      一轉子結構，位於該殼體內，該轉子結構具有一軸心及至
      少一第一磁性結構，該軸心係軸向延伸突出該轉子結構，
      該第一磁性結構係環設於該轉子結構上，且該第一磁性結
      構之位置係與該定子導磁結構相對應，該第一磁性結構具
      有一第二磁力中心平面；
      複數個扇葉，圍繞於該轉子結構周緣；以及
      一第二磁性結構，固定於該殼體之頂部上，該第二磁性結
      構係藉由磁吸力固定該軸心，且該第二磁性結構以點接觸
      之方式與該軸心接觸；
      其中，該第一磁力中心平面在軸向上略高於該第二磁力中
      心平面。
    如申請專利範圍第54項所述之無軸承馬達，其中該軸心係
      與該第二磁性結構相接觸，且接觸方式係為點接觸。
    如申請專利範圍第54項所述之無軸承馬達，更包括至少一
      第一耐磨結構，位於該軸心與該第二磁性結構之間。
    如申請專利範圍第56項所述之無軸承馬達，其中該軸心與
      該第一耐磨結構相接觸，且接觸方式係為點接觸。
    如申請專利範圍第54項所述之無軸承馬達，更包括至少一
      第二耐磨結構，位於該殼體之底部上，且與該軸心之遠離
      該第二磁性結構的另一端部相對應。
    如申請專利範圍第58項所述之無軸承馬達，其中該軸心與
      該第二耐磨結構相接觸，且接觸方式係為點接觸。
    如申請專利範圍第54項所述之無軸承馬達，其中該風扇馬
      達之型式係選自軸流式風扇馬達、離心式風扇馬達、無框
      風扇馬達所組成之族群其中之一。
    如申請專利範圍第54項所述之無軸承馬達，更包括：
      該軸心延伸入該定子結構中央之一開口內；以及
      一保護結構，位於該開口側壁，且不與該軸心接觸。
    如申請專利範圍第54項所述之無軸承馬達，其中，
      該軸心端部表面形狀係選自平面狀、圓弧狀、尖錐狀、內
      凹曲面、外凸曲面所組成之族群之一；以及
      該第二磁性結構之朝向該軸心的端部表面形狀係選自平面
      狀、圓弧狀、尖錐狀、內凹曲面、外凸曲面所組成之族群
      之一；
      其中當該軸心與該第二磁性結構相互點接觸時，該軸心端
      面形狀與該第二磁性結構端面形狀係相互對應。
    如申請專利範圍第56項所述之無軸承馬達，其中，
      該軸心端部表面形狀係選自平面狀、圓弧狀、尖錐狀、內
      凹曲面、外凸曲面所組成之族群之一；以及
      該第一耐磨結構之朝向該軸心的端部表面形狀係選自平面
      狀、圓弧狀、尖錐狀、內凹曲面、外凸曲面所組成之族群
      之一；
      其中當該軸心與該第一耐磨結構相互點接觸時，該軸心端
      面形狀與該第一耐磨結構端面形狀係相互對應。
    如申請專利範圍第58項所述之無軸承馬達，其中，
      該軸心端部表面形狀係選自平面狀、圓弧狀、尖錐狀、內
      凹曲面、外凸曲面所組成之族群之一；以及
      該第二耐磨結構之朝向該軸心的端部表面形狀係選自平面
      狀、圓弧狀、尖錐狀、內凹曲面、外凸曲面所組成之族群
      之一；
      其中當該軸心與該第二耐磨結構相互點接觸時，該軸心端
      面形狀與該第二耐磨結構端面形狀係相互對應。
    如申請專利範圍第54項所述之無軸承馬達，其中該些扇葉
      係選自離心式扇葉、平板式扇葉、軸流式扇葉所組成之族
      群其中之一。
    如申請專利範圍第54項所述之無軸承馬達，其中該定子導
      磁結構係選自矽鋼片、電磁鐵所組成之族群之一。
    如申請專利範圍第54項所述之無軸承馬達，其中該第一磁
      性結構係選自永久磁鐵、塑膠磁鐵所組成之族群之一。
    如申請專利範圍第54項所述之無軸承馬達，其中該第二磁
      性結構係選自永久磁鐵、塑膠磁鐵、電磁鐵所組成之族群
      之一。
    如申請專利範圍第54項所述之無軸承馬達，其中該殼體係
      由一上殼體與一下殼體所構成。
    如申請專利範圍第69項所述之無軸承馬達，其中該上殼體
      與該下殼體之接合方法係選自嵌合、卡固、黏合、鎖合、
      經由一緩衝結構分別固接所組成之族群其中之一。
    如申請專利範圍第69項所述之無軸承馬達，其中該上殼體
      與該下殼體係為相互對應之扣勾組合。
    如申請專利範圍第54項所述之無軸承馬達，其中該第二磁
      性結構及該軸心係共用一軸線。
    如申請專利範圍第54項所述之無軸承馬達，其中該軸心與
      該第二磁性結構的接觸點係高於該第二磁力中心平面。
    如申請專利範圍第54項所述之無軸承馬達，其中該軸心與
      該第二磁性結構的接觸點係低於該第二磁力中心平面。
    如申請專利範圍第54項所述之無軸承馬達，其中該軸心與
      該第二磁性結構的接觸點係平行於該第二磁力中心平面。
    如申請專利範圍第54項所述之無軸承馬達，更包括：
      一第三磁性結構，位於該定子結構之一定子固定座頂部；
      以及
      一第四磁性結構，位於該轉子結構之殼體上；
      其中該第三磁性結構與該第四磁性結構係相互吸引，且互
      不接觸。
    如申請專利範圍第76項所述之無軸承馬達，其中該第三磁
      性結構係於軸向上高於該定子導磁結構。
    如申請專利範圍第76項所述之無軸承馬達，其中，
      該第三磁性結構之型式係選自圓環狀、扇狀、塊狀、條狀
      所組成之族群其中之一；以及該第四磁性結構之型式與位
      置係與該第三磁性結構相對應。
    如申請專利範圍第76項所述之無軸承馬達，其中該第三磁
      性結構及該第四磁性結構包括永久磁鐵。
    如申請專利範圍第54項所述之無軸承馬達，其中該第二磁
      性結構與該底座結合之方式係選自黏合、嵌合、卡固、接
      合所組成之族群其中之一。
    如申請專利範圍第76項所述之無軸承馬達，其中該第三磁
      性結構與該定子固定座結合之方式係選自黏合、嵌合、卡
      固、接合所組成之族群其中之一。
    如申請專利範圍第76項所述之無軸承馬達，其中該第四磁
      性結構與該殼體結合之方式係選自黏合、嵌合、卡固、接
      合所組成之族群其中之一。
    如申請專利範圍第61項所述之無軸承馬達，其中該保護結
      構係選自塑膠、彈性物質、吸震物質所組成之族群其中之
      一。
    承上，將系爭專利申請專利範圍分析如下：
    申請專利範圍第1 項（一種無軸承馬達）＝一定子結構＋一
    轉子結構＋一第一磁性結構＋一第二磁性結構。
    申請專利範圍第2 項＝申請專利範圍第1 項＋該軸心係與該
    第一磁性結構相接觸或磁吸引。
    申請專利範圍第3 項＝申請專利範圍第1 項＋該軸心係與該
    第二磁性結構相接觸或磁吸引。
    申請專利範圍第4 項＝申請專利範圍第1 項＋該軸心係同時
    與該第一磁性結構及該第二磁性結構相接觸或磁吸引。
    申請專利範圍第5 項＝申請專利範圍第1 項＋至少一耐磨結
    構。
    申請專利範圍第6 項＝申請專利範圍第5 項＋該軸心與該耐
    磨結構相接觸。
    申請專利範圍第7 項＝申請專利範圍第1 項＋該無軸承馬達
    之型式係選自軸流式風扇馬達、離心式風扇馬達、內轉子馬
    達、外轉子馬達所組成之族群其中之一。
    申請專利範圍第8 項＝申請專利範圍第1 項＋該第一磁性結
    構之面向該第二磁性結構之部位的磁性係與該第二磁性結構
    之面向該第一磁性結構之部位的磁性相反。
    申請專利範圍第9 項＝申請專利範圍第1 項＋至少一第三磁
    性結構＋至少一定子導磁結構。
    申請專利範圍第10項＝申請專利範圍第9 項＋該第一磁力中
    心平面在軸向上略高於該第二磁力中心平面。
    申請專利範圍第11項＝申請專利範圍第9 項＋該第一磁力中
    心平面在軸向上平行於該第二磁力中心平面。
    申請專利範圍第12項＝申請專利範圍第9 項＋該第一磁力中
    心平面在軸向上略低於該第二磁力中心平面。
    申請專利範圍第13項＝申請專利範圍第1 項＋該軸心延伸入
    該定子結構中央之一開口內＋一保護結構。
    申請專利範圍第14項＝申請專利範圍第1 項＋該軸心端部表
    面形狀係選自平面狀、圓弧狀、尖錐狀、內凹曲面、外凸曲
    面所組成之族群之一＋該第一磁性結構或該第二磁性結構之
    朝向該軸心的端部表面形狀係選自平面狀、圓弧狀、尖錐狀
    、內凹曲面、外凸曲面所組成之族群之一。
    申請專利範圍第15項＝申請專利範圍第5 項＋該軸心端部表
    面形狀係選自平面狀、圓弧狀、尖錐狀、內凹曲面、外凸曲
    面所組成之族群之一＋該耐磨結構之朝向該軸心的端部表面
    形狀係選自平面狀、圓弧狀、尖錐狀、內凹曲面、外凸曲面
    所組成之族群之一。
    申請專利範圍第16項＝申請專利範圍第1 項＋複數個扇葉。
    申請專利範圍第17項＝申請專利範圍第16項＋該些扇葉係選
    自離心式扇葉、平板式扇葉、軸流式扇葉所組成之族群其中
    之一。
    申請專利範圍第18項＝申請專利範圍第9 項＋該定子導磁結
    構係選自矽鋼片、電磁鐵所組成之族群之一。
    申請專利範圍第19項＝申請專利範圍第9 項＋該第三磁性結
    構係選自永久磁鐵、塑膠磁鐵所組成之族群之一。
    申請專利範圍第20項＝申請專利範圍第1 項＋該第一磁性結
    構及該第二磁性結構係選自永久磁鐵、塑膠磁鐵、電磁鐵所
    組成之族群之一。
    申請專利範圍第21項＝申請專利範圍第1 項＋該殼體係由一
    上殼體與一下殼體所構成。
    申請專利範圍第22項＝申請專利範圍第21項＋該上殼體與該
    下殼體之接合方法係選自嵌合、卡固、黏合、鎖合、經由一
    緩衝結構分別固接所組成之族群其中之一。
    申請專利範圍第23項＝申請專利範圍第21項＋該上殼體與該
    下殼體係為相互對應之扣勾組合。
    申請專利範圍第24項＝申請專利範圍第1 項＋該第一磁性結
    構、該第二磁性結構及該軸心係共用一軸線。
    申請專利範圍第25項＝申請專利範圍第1 項＋該第一磁性結
    構及該第二磁性結構與該殼體結合之方式係選自黏合、嵌合
    、卡固、接合所組成之族群其中之一。
    申請專利範圍第26項＝申請專利範圍第13項＋該保護結構係
    選自塑膠、彈性物質、吸震物質所組成之族群其中之一。
    申請專利範圍第27項（一種無軸承馬達）＝一定子結構＋一
    轉子結構＋複數個扇葉＋一第二磁性結構。
    申請專利範圍第28項＝申請專利範圍第27項＋該軸心係與該
    第二磁性結構相接觸。
    申請專利範圍第29項＝申請專利範圍第27項＋至少一耐磨結
    構。
    申請專利範圍第30項＝申請專利範圍第29項＋該軸心與該耐
    磨結構相接觸。
    申請專利範圍第31項＝申請專利範圍第27項＋該風扇馬達之
    型式係選自軸流式風扇馬達、離心式風扇馬達、無框風扇馬
    達所組成之族群其中之一。
    申請專利範圍第32項＝申請專利範圍第27項＋該軸心延伸入
    該定子結構中央之一開口內＋一保護結構。
    申請專利範圍第33項＝申請專利範圍第27項＋該軸心端部表
    面形狀係選自平面狀、圓弧狀、尖錐狀、內凹曲面、外凸曲
    面所組成之族群之一＋該第二磁性結構之朝向該軸心的端部
    表面形狀係選自平面狀、圓弧狀、尖錐狀、內凹曲面、外凸
    曲面所組成之族群之一。
    申請專利範圍第34項＝申請專利範圍第29項＋該軸心端部表
    面形狀係選自平面狀、圓弧狀、尖錐狀、內凹曲面、外凸曲
    面所組成之族群之一＋該耐磨結構之朝向該軸心的端部表面
    形狀係選自平面狀、圓弧狀、尖錐狀、內凹曲面、外凸曲面
    所組成之族群之一。
    申請專利範圍第35項＝申請專利範圍第27項＋該些扇葉係選
    自離心式扇葉、平板式扇葉、軸流式扇葉所組成之族群其中
    之一。
    申請專利範圍第36項＝申請專利範圍第27項＋該定子導磁結
    構係選自矽鋼片、電磁鐵所組成之族群之一。
    申請專利範圍第37項＝申請專利範圍第27項＋該第一磁性結
    構係選自永久磁鐵、塑膠磁鐵所組成之族群之一。
    申請專利範圍第38項＝申請專利範圍第27項＋該第二磁性結
    構係選自永久磁鐵、塑膠磁鐵、電磁鐵所組成之族群之一。
    申請專利範圍第39項＝申請專利範圍第27項＋一殼體。
    申請專利範圍第40項＝申請專利範圍第39項＋該殼體係由一
    上殼體與一下殼體所構成。
    申請專利範圍第41項＝申請專利範圍第40項＋該上殼體與該
    下殼體之接合方法係選自嵌合、卡固、黏合、鎖合、經由一
    緩衝結構分別固接所組成之族群其中之一。
    申請專利範圍第42項＝申請專利範圍第40項＋該上殼體與該
    下殼體係為相互對應之扣勾組合。
    申請專利範圍第43項＝申請專利範圍第27項＋該第二磁性結
    構及該軸心係共用一軸線。
    申請專利範圍第44項＝申請專利範圍第27項＋該軸心與該第
    二磁性結構的接觸點係高於該第二磁力中心平面。
    申請專利範圍第45項＝申請專利範圍第27項＋該軸心與該第
    二磁性結構的接觸點係低於該第二磁力中心平面。
    申請專利範圍第46項＝申請專利範圍第27項＋該軸心與該第
    二磁性結構的接觸點係平行於該第二磁力中心平面。
    申請專利範圍第47項＝申請專利範圍第27項＋一第三磁性結
    構＋一第四磁性結構。
    申請專利範圍第48項＝申請專利範圍第47項＋該第三磁性結
    構係於軸向上高於該定子導磁結構。
    申請專利範圍第49項＝申請專利範圍第47項＋該第三磁性結
    構之型式係選自圓環狀、扇狀、塊狀、條狀所組成之族群其
    中之一＋該第四磁性結構之型式與位置係與該第三磁性結構
    相對應。
    申請專利範圍第50項＝申請專利範圍第47項＋該第三磁性結
    構及該第四磁性結構包括永久磁鐵。
    申請專利範圍第51項＝申請專利範圍第27項＋該第二磁性結
    構與該底座結合之方式係選自黏合、嵌合、卡固、接合所組
    成之族群其中之一。
    申請專利範圍第52項＝申請專利範圍第47項＋該第三磁性結
    構與該定子固定座結合之方式係選自黏合、嵌合、卡固、接
    合所組成之族群其中之一。
    申請專利範圍第53項＝申請專利範圍第47項＋該第四磁性結
    構與該殼體結合之方式係選自黏合、嵌合、卡固、接合所組
    成之族群其中之一。
    申請專利範圍第54項（一種無軸承馬達）＝一定子結構＋一
    轉子結構＋複數個扇葉＋一第二磁性結構。
    申請專利範圍第55項＝申請專利範圍第54項＋該軸心係與該
    第二磁性結構相接觸。
    申請專利範圍第56項＝申請專利範圍第54項＋至少一第一耐
    磨結構。
    申請專利範圍第57項＝申請專利範圍第56項＋該軸心與該第
    一耐磨結構相接觸。
    申請專利範圍第58項＝申請專利範圍第54項＋至少一第二耐
    磨結構。
    申請專利範圍第59項＝申請專利範圍第58項＋該軸心與該第
    二耐磨結構相接觸。
    申請專利範圍第60項＝申請專利範圍第54項＋該風扇馬達之
    型式係選自軸流式風扇馬達、離心式風扇馬達、無框風扇馬
    達所組成之族群其中之一。
    申請專利範圍第61項＝申請專利範圍第54項＋該軸心延伸入
    該定子結構中央之一開口內＋一保護結構。
    申請專利範圍第62項＝申請專利範圍第54項＋該軸心端部表
    面形狀係選自平面狀、圓弧狀、尖錐狀、內凹曲面、外凸曲
    面所組成之族群之一＋該第二磁性結構之朝向該軸心的端部
    表面形狀係選自平面狀、圓弧狀、尖錐狀、內凹曲面、外凸
    曲面所組成之族群之一。
    申請專利範圍第63項＝申請專利範圍第56項＋該軸心端部表
    面形狀係選自平面狀、圓弧狀、尖錐狀、內凹曲面、外凸曲
    面所組成之族群之一＋該第一耐磨結構之朝向該軸心的端部
    表面形狀係選自平面狀、圓弧狀、尖錐狀、內凹曲面、外凸
    曲面所組成之族群之一。
    申請專利範圍第64項＝申請專利範圍第58項＋該軸心端部表
    面形狀係選自平面狀、圓弧狀、尖錐狀、內凹曲面、外凸曲
    面所組成之族群之一＋該第二耐磨結構之朝向該軸心的端部
    表面形狀係選自平面狀、圓弧狀、尖錐狀、內凹曲面、外凸
    曲面所組成之族群之一。
    申請專利範圍第65項＝申請專利範圍第54項＋該些扇葉係選
    自離心式扇葉、平板式扇葉、軸流式扇葉所組成之族群其中
    之一。
    申請專利範圍第66項＝申請專利範圍第54項＋該定子導磁結
    構係選自矽鋼片、電磁鐵所組成之族群之一。
    申請專利範圍第67項＝申請專利範圍第54項＋該第一磁性結
    構係選自永久磁鐵、塑膠磁鐵所組成之族群之一。
    申請專利範圍第68項＝申請專利範圍第54項＋該第二磁性結
    構係選自永久磁鐵、塑膠磁鐵、電磁鐵所組成之族群之一。
    申請專利範圍第69項＝申請專利範圍第54項＋該殼體係由一
    上殼體與一下殼體所構成。
    申請專利範圍第70項＝申請專利範圍第69項＋該上殼體與該
    下殼體之接合方法係選自嵌合、卡固、黏合、鎖合、經由一
    緩衝結構分別固接所組成之族群其中之一。
    申請專利範圍第71項＝申請專利範圍第69項＋該上殼體與該
    下殼體係為相互對應之扣勾組合。
    申請專利範圍第72項＝申請專利範圍第54項＋該第二磁性結
    構及該軸心係共用一軸線。
    申請專利範圍第73項＝申請專利範圍第54項＋該軸心與該第
    二磁性結構的接觸點係高於該第二磁力中心平面。
    申請專利範圍第74項＝申請專利範圍第54項＋該軸心與該第
    二磁性結構的接觸點係低於該第二磁力中心平面。
    申請專利範圍第75項＝申請專利範圍第54項＋該軸心與該第
    二磁性結構的接觸點係平行於該第二磁力中心平面。
    申請專利範圍第76項＝申請專利範圍第54項＋一第三磁性結
    構＋一第四磁性結構。
    申請專利範圍第77項＝申請專利範圍第76項＋該第三磁性結
    構係於軸向上高於該定子導磁結構。
    申請專利範圍第78項＝申請專利範圍第76項＋該第三磁性結
    構之型式係選自圓環狀、扇狀、塊狀、條狀所組成之族群其
    中之一＋該第四磁性結構之型式與位置係與該第三磁性結構
    相對應。
    申請專利範圍第79項＝申請專利範圍第76項＋該第三磁性結
    構及該第四磁性結構包括永久磁鐵。
    申請專利範圍第80項＝申請專利範圍第54項＋該第二磁性結
    構與該底座結合之方式係選自黏合、嵌合、卡固、接合所組
    成之族群其中之一。
    申請專利範圍第81項＝申請專利範圍第76項＋該第三磁性結
    構與該定子固定座結合之方式係選自黏合、嵌合、卡固、接
    合所組成之族群其中之一。
    申請專利範圍第82項＝申請專利範圍第76項＋該第四磁性結
    構與該殼體結合之方式係選自黏合、嵌合、卡固、接合所組
    成之族群其中之一。
    申請專利範圍第83項＝申請專利範圍第61項＋該保護結構係
    選自塑膠、彈性物質、吸震物質所組成之族群其中之一。
  3.原告於98年3 月30日提出系爭專利申請專利範圍更正本，其
    劃線版如附表1所示。
  (四)舉發證據技術分析：
  1.參加人所提出舉發證據2 為91年9月21日公告之我國第9022
    2960號「磁浮風扇(二)」專利案（下稱引證1 ），引證1 之公
    告日早於系爭專利申請日（92年8 月15日），得為系爭專利
    之先前技術。其技術特徵在於其係一種磁浮風扇4 ，其主要
    在輪轂440 之穿孔442 內壁設有平衡磁鐵環448 ，俾能於輪
    轂440 轉動時，藉由該平衡磁鐵環448 與轉動軸48之間所相
    互感應之磁力，而達到維持扇輪44轉動之平衡支持作用，使
    扇輪44確實能達到磁浮旋轉之效果，所以便毋需再另外由基
    板上延伸軸管並容置軸承來用以支持轉動軸，而有效使得風
    扇整體厚度得以縮減，並相對使得構件數量亦大為減少以降
    低製造成本，其代表圖示如附圖2 （引證1 第五圖為其組合
    剖視示意圖）所示。依引證1 第五圖揭露之磁浮風扇4 ，其
    主要係包含有一基板40，一結合於基板40上之外框42，一設
    於基板40與外框42間之扇輪44，以及設置於扇輪44外側之基
    板40上而能感應扇輪44旋轉之感應線圈等構件；扇輪44之輪
    轂440 上設有一供轉動軸48穿設之穿孔442 ，穿孔442 內壁
    面設有平衡磁鐵環448 ，俾能於輪轂440 轉動時感應轉動軸
    48作定位旋轉；基板40及外框42上對應於轉動軸48之頂接端
    484 、482 分別設有一支持件402 、422 ，該等支持件402
    、422 分別形成有一弧凹孔404 、424 ，供轉動軸48之頂接
    端484 、482 能在該弧凹孔404 、424 被支持旋轉，支持件
    402 、422 係可為具有磁性，能於扇輪44轉動同時，藉該等
    具磁性之支持件402 、422 對轉動軸48產生軸向感應磁力，
    使扇輪44轉動時能彼此感應磁力所相互吸引，更增加扇輪44
    轉動時軸向平衡穩定作用。
  2.參加人所提出之舉發證據5 為西元1999年11月09日公告之美
    國第5,982,064 號「DC MOTOR」專利案（下稱引證3 ），引
    證3 之公告日早於系爭專利申請日（92年8 月15日），得為
    系爭專利之先前技術。其技術特徵在於其係一種直流馬達，
    其揭露轉子磁鐵36環設於轉子18上，轉子磁鐵36具有一磁力
    中心線L2，定子38所形成之磁力中心線L1係低於轉子磁鐵36
    所形成之磁力中心線L2，當定子38通電激磁時，會將轉子磁
    鐵36與轉子18向下吸附其代表圖示如附圖3 所示。
  (五)原告於98年3 月30日提出系爭專利申請專利範圍更正本，是
    否准予更正？
  1.按「發明專利權人申請更正專利說明書或圖式，僅得就下列
    事項為之：一、申請專利範圍之縮減。二、誤記事項之訂正
    。三、不明瞭記載之釋明。」、「前項更正，不得超出申請
    時原說明書或圖式所揭露之範圍，且不得實質擴大或變更申
    請專利範圍。」，為專利法第64條第1 項、第2 項所明定。
  2.經查，系爭專利93年10月11日公告之申請專利範圍共計83項
    ，其中申請專利範圍第1 、27、54項為獨立項，第2 至26項
    為直接或間接依附於第1 項之附屬項，第28至53項為直接或
    間接依附於第27項之附屬項，第55至83項為直接或間接依附
    於第1 項之附屬項。原告於98年3 月30日申請更正申請專利
    範圍，係將原申請專利範圍第5 項併入第1 項、第29項併入
    第27項及第56項併入第54項，並刪除第28、30、33、55、57
    及62項。其中，原申請專利範圍第5 項為：「如申請專利範
    圍第1 項所述之無軸承馬達，更包括至少一耐磨結構，位於
    選自於該軸心與該第一磁性結構之間、該軸心與該第二磁性
    結構之間、以及該軸心與該第一磁性結構及該第二磁性結構
    之間所組成之族群其中之一。」，係在原申請專利範圍第1
    項之無軸承馬達中附加「耐磨結構」技術特徵，為附加式附
    屬項；原申請專利範圍第29項為：「如申請專利範圍第27項
    所述之無軸承馬達，更包括至少一耐磨結構，位於該軸心與
    該第二磁性結構之間。」，係在原申請專利範圍第27項之無
    軸承馬達中附加「耐磨結構」技術特徵，為附加式附屬項；
    原申請專利範圍第56項為：「如申請專利範圍第54項所述之
    無軸承馬達，更包括至少一第一耐磨結構，位於該軸心與該
    第二磁性結構之間。」，係在原申請專利範圍第54項之無軸
    承馬達中附加「第一耐磨結構」技術特徵，亦為附加式附屬
    項。茲將系爭專利申請專利範圍93年10月11日公告本與98年
    3 月30日更正本比對如附表1 所示。
  3.承上，可知系爭專利98年3 月30日更正本之申請專利範圍第
    1 項係將原申請專利範圍第5項 併入第1 項，屬於將附屬項
    併入獨立項而減少總請求項數，為申請專利範圍之縮減，其
    更正後申請專利範圍第1 項為：「一種無軸承馬達，包括：
    一定子結構，位於一殼體內；一轉子結構，位於該殼體內且
    與該定子結構對應配置，該轉子結構具有一軸心，且該軸心
    不與該定子結構或該殼體接觸；一第一磁性結構，位於該殼
    體之底部；以及一第二磁性結構，位於該殼體之頂部，且該
    第一磁性結構與該第二磁性結構係分別位於軸向之相對位置
    上；一耐磨結構，位於該軸心與該第一磁性結構之間、該軸
    心與該第二磁性結構之間、以及該軸心與該第一磁性結構及
    該第二磁性結構之間所組成之族群其中之一；其中該第一磁
    性結構與該第二磁性結構係相互吸引，且藉由磁吸力將該軸
    心固定於該第一磁性結構與該第二磁性結構之間。」，係原
    申請專利範圍第5 項之內容，並未實質擴大或變更申請專利
    範圍；更正後申請專利範圍第5 及14項係為原申請專利範圍
    第6 及15項之內容，亦未實質擴大或變更申請專利範圍；另
    更正後申請專利範圍第2 至4、6至13及15至25項與原申請專
    利範圍第2 至4 、7 至14 及16 至26項比較，皆有新增構件
    「耐磨結構」，以及改變原有構件的結合關係之「磁性結構
    與軸心」，故已實質變更系爭專利申請專利範圍。
  4.次查，更正後系爭專利申請專利範圍第26項係將原申請專利
    範圍第29項併入第27項，屬於將附屬項併入獨立項而減少總
    請求項數，為申請專利範圍之縮減，其更正後申請專利範圍
    第26項為：「一種無軸承馬達，係適用於一風扇馬達，包括
    ：一定子結構，該定子結構具有至少一定子導磁結構，該定
    子導磁結構係環設於該定子結構上，且該定子導磁結構係具
    有一第一磁力中心平面；一轉子結構，位於一定子固定座上
    ，該轉子結構具有一軸心及至少一第一磁性結構，該軸心係
    軸向延伸突出該轉子結構，該第一磁性結構係環設於該轉子
    結構上，且該第一磁性結構之位置係與該定子導磁結構相對
    應，該第一磁性結構具有一第二磁力中心平面；複數個扇葉
    ，圍繞於該轉子結構周緣；以及一第二磁性結構，固定於該
    定子固定座上，該第二磁性結構係藉由磁吸力固定該軸心，
    且該第二磁性結構具有一耐磨結構，位於該軸心與該第二磁
    性結構之間以點接觸之方式與該軸心接觸；其中，該第二磁
    力中心平面在軸向上略高於該第一磁力中心平面。」，係原
    申請專利範圍第29項之內容，並未實質擴大或變更申請專利
    範圍；又更正後申請專利範圍第29項係原申請專利範圍第34
    項之內容，亦未實質擴大或變更申請專利範圍。惟更正後申
    請專利範圍第27、28及30至48項與原申請專利範圍第31、32
    及35至53項比較，皆有新增構件「耐磨結構」，以及改變原
    有構件的結合關係之「磁性結構與軸心」，故已實質變更申
    請專利範圍。
  5.又查，更正後系爭專利申請專利範圍第49項係將原申請專利
    範圍第56項併入第54項，屬於將附屬項併入獨立項而減少總
    請求項數，為申請專利範圍之縮減，其更正後申請專利範圍
    第49項為：「一種無軸承馬達，係適用於一風扇馬達，包括
    ：一定子結構，位於一殼體上，該定子結構具有至少一定子
    導磁結構，該定子導磁結構係環設於該定子結構上，且該定
    子導磁結構係具有一第一磁力中心平面；一轉子結構，位於
    該殼體內，該轉子結構具有一軸心及至少一第一磁性結構，
    該軸心係軸向延伸突出該轉子結構，該第一磁性結構係環設
    於該轉子結構上，且該第一磁性結構之位置係與該定子導磁
    結構相對應，該第一磁性結構具有一第二磁力中心平面；複
    數個扇葉，圍繞於該轉子結構周緣；以及一第二磁性結構，
    固定於該殼體之頂部上，該第二磁性結構係藉由磁吸力固定
    該軸心，且該第二磁性結構具有一第一耐磨結構，位於該軸
    心與該第二磁性結構之間以點接觸之方式與該軸心接觸；其
    中，該第一磁力中心平面在軸向上略高於該第二磁力中心平
    面。」，為原申請專利範圍第56項之內容，並未實質擴大或
    變更申請專利範圍；又更正後申請專利範圍第54項係為原申
    請專利範圍第63項之內容，亦未實質擴大或變更申請專利範
    圍。然更正後申請專利範圍第50至53項及第55至74項與原申
    請專利範圍第58至61項及第64至83項比較，皆有新增構件「
    第一耐磨結構」，以及改變原有構件的結合關係之「磁性結
    構與軸心」，已實質變更申請專利範圍。
  6.綜上所述，雖系爭專利於98年3 月30日申請專利範圍更正，
    係將原申請專利範圍第5 項併入第1 項、第29項併入第27項
    及第56項併入第54項，並刪除申請專利範圍第28、30、33、
    55、57及62項，屬申請專利範圍之縮減，符合專利法第64條
    第1 項之規定，且原申請專利範圍第5 、6 、15、29、34、
    56及63項，於更正後並未實質擴大或變更申請專利範圍，然
    原申請專利範圍第2 至4 項、第7 至14項、第16至26項、第
    31、32、35至53、58至61項及第64至83項，於更正後有新增
    構件「耐磨結構」或「第一耐磨結構」，以及改變原有構件
    的結合關係之「磁性結構與軸心」，因此已實質變更申請專
    利範圍。從而，原告於98年3 月30日所為申請專利範圍更正
    之申請，不符專利法第64條第2 項之規定，應不准予更正。
  7.另查，原告於起訴狀固主張另案之第I226742 號專利案（原
    告起訴狀附件六，下稱原證6 ）、第I270606 號專利案（原
    告起訴狀附件七，下稱原證7 ）係與系爭專利申請專利範圍
    之更正近似而准予更正之專利案，故系爭專利申請專利範圍
    之更正亦應准許云云。經查，原證6 為94年1 月11日公告之
    我國第I226742 號「散熱扇之出風口導流構造(四)」專利案，
    其公告本之申請專利範圍共計12項，其中申請專利範圍第1
    項為獨立項，第2 至12為直接依附於第1 項之附屬項。其於
    94年3 月11更正申請專利範圍，係將原申請專利範圍第3 項
    併入第1 項，使得更正後申請專利範圍共計11項，其中申請
    專利範圍第1 項為獨立項，第2 至11為直接依附於第1 項之
    附屬項，即原證6 更正本係將原申請專利範圍第3 項併入第
    1 項，屬申請專利範圍之縮減，且原申請專利範圍第3 項為
    詳述式附屬項，而分別比對原申請專利範圍第2 項、第4 至
    12項與更正後申請專利範圍第2 至11項，並未有新增構件或
    改變原有構件的結合關係，因此未實質擴大或變更申請專利
    範圍。至於原證7 為96年1 月11日公告之我國第I270606 號
    「用以調整亮度之遮蔽物」專利案，其公告本之申請專利範
    圍共計10項，其中申請專利範圍第1 項為獨立項，第2 至9
    為直接或間接依附於第1 項之附屬項，其於96年4 月9 更正
    申請專利範圍，係刪除申請專利範圍第5 項，並將原申請專
    利範圍第2 、3 、4 、6 項併入第1 項，使得更正後申請專
    利範圍共計5 項，其中申請專利範圍第1 項為獨立項，第2
    至5 為直接或間接依附於第1 項之附屬項，原證7 之更正本
    係刪除申請專利範圍第5 項，並將原申請專利範圍第2 、3
    、4 、6 項併入第1 項，屬申請專利範圍之縮減，且原申請
    專利範圍第2 、3 、4 、6 項皆為詳述式附屬項，分別比對
    原申請專利範圍第7 至10項與更正後申請專利範圍第2 至5
    項，並未有新增構件或改變原有構件的結合關係，因此未實
    質擴大或變更申請專利範圍。惟查，系爭專利所為之更正係
    將附加式附屬項（原申請專利範圍第5 、29及56項）併入獨
    立項，且比較系爭專利更正前後之申請專利範圍，其更正後
    之申請專利範圍除部分請求項外（更正後申請專利範圍第5
    、14、29及54項），皆已較原申請專利範圍有新增構件「耐
    磨結構」或「第一耐磨結構」，因此已實質變更申請專利範
    圍，與專利法第64條第2 項之規定不符。是以，原告此部分
    之主張，並非可採。
  (六)引證1是否可證明系爭專利申請專利範圍第5項不具進步性？
  1.按「專利權人僅繳納一次申請更正之規費，但提出多次更正
    說明書或圖式時，應以最近一次所提出之更正本審查，判斷
    該更正本是否超出申請時原說明書或圖式所揭露之範圍以及
    是否實質擴大或變更原核准公告之申請專利範圍。惟若專利
    權人提出多次之更正頁係針對不同頁數時，仍應逐次審查。
    」。查原告曾就系爭專利於97年5 月15日提出專利說明書、
    申請專利範圍及圖式更正之申請，並再於98年3 月30日提出
    申請專利範圍更正之申請。上揭97年5 月15日專利說明書及
    圖式更正，經被告審查後，屬於不明瞭記載之釋明之更正，
    應予准許，至於98年3 月30日申請專利範圍之更正已實質變
    更申請專利範圍，不應准許，已如前述，則本件係以93年10
    月11日之申請專利範圍公告本及97年5 月15日之說明書及圖
    式更正本為審查，合先敘明。
  2.系爭專利申請專利範圍第5 項為直接依附於第1 項之附屬項
    ，是以於比對引證1 是否可證明系爭專利申請專利範圍第5
    項不具進步性之前，應先比對引證1 是否可證明系爭專利申
    請專利範圍第1 項不具進步性。惟將引證1 與系爭專利申請
    專利範圍第1 項界定之技術特徵相較如附表3 所示，可知引
    證1 所揭露基板40與外框42、定子結構A 、扇輪44、轉動軸
    48 、 具有磁性之支持件402 及具有磁性之支持件422 ，分
    別對應於系爭專利申請專利範圍第1 項界定之殼體102 、定
    子結構40、轉子結構104 、軸心116 、第一磁性結構108 及
    第二磁性結構110 ；引證1 揭露定子結構位於基板與外框內
    ，與系爭專利申請專利範圍第1 項所界定定子結構位於一殼
    體內之技術特徵相同，又引證1 所揭露扇輪具有一轉動軸，
    且該轉動軸不與定子結構或該基板、外框接觸，與系爭專利
    申請專利範圍第1 項界定之技術特徵亦相同；引證1 揭露具
    有磁性之支持件402 設於基板、具有磁性之支持件422 設於
    外框頂部、該等支持件係位於軸向之相對位置上相互吸引且
    藉由磁吸力將轉動軸穩定於該等支持件之間，與系爭專利申
    請專利範圍第1 項界定之第一磁性結構108 位於該殼體底部
    、第二磁性結構110 位於該殼體頂部、第一磁性結構與第二
    磁性結構係分別位於軸向之相對應位置上相互吸引且藉由磁
    吸力將該軸心固定於該第一磁性結構與第二磁性結構之間之
    技術特徵相同。是以，系爭專利申請專利範圍第1 項界定之
    所有技術特徵皆已見於引證1 ，故引證1 可證明系爭專利申
    請專利範圍第1 項不具新穎性。因審究進步性，係以無不具
    新穎性為前提，本件自無再審究系爭專利申請專利範圍第1
    項是否進有進步性之必要。
  3.就系爭專利申請專利範圍第1 項與引證1 構成元件之技術特
    徵而言：(1)引證1 為一種磁浮風扇，其專利說明書第5 頁之
    〔創作概要〕揭露「於是，本創作之主要特徵係在輪轂之穿
    孔內壁設有平衡磁鐵環…所以便毋須再另外由基板上延伸軸
    管並容置軸承來用以支持轉動軸…」之技術特徵，故系爭專
    利申請專利範圍第1 項之「一種無軸承馬達」為引據1 所揭
    露。(2)引證1 揭露基板40，其延伸段結合感應線圈為一定子
    結構，該定子結構係設置於基板40與外框42所組成的殼體內
    ，故系爭專利申請專利範圍第1 項之「一定子結構104 ，位
    於一殼體102 內」之技術特徵亦為引證1 所揭露。(3)引證1
    揭露扇輪44係設置於基板40與外框42所組成的殼體內，以及
    扇輪44係對應於感應線圈配置，而扇輪44具有一轉動軸48，
    且該轉動軸48不與感應線圈及基板40與外框42所組成的殼體
    接觸，與系爭專利申請專利範圍第1 項之「一轉子結構106
    ，位於該殼體102 內且與該定子結構104 對應配置，該轉子
    結構106 具有一軸心116 ，且該軸心116 不與該定子結構10
    4 或該殼體102 接觸」之技術特徵相同。(4)引證1 專利說明
    書第7 頁第11至12行揭露「該等支持件402 、422 係可為磁
    性元件」，而支持件402 係位於基板40與外框42所組成的殼
    體底部，亦與系爭專利申請專利範圍第1 項之「一第一磁性
    結構108 ，位於該殼體102 之底部」之技術特徵相同。(5)引
    證1 之支持件422 係位於基板40與外框42所組成的殼體頂部
    ，且支持件402 、422 分別位於轉動軸48軸向的相對位置上
    ，故系爭專利申請專利範圍第1 項之「一第二磁性結構110
    ，位於該殼體102 之頂部，且該第一磁性結構108 與該第二
    磁性結構110 係分別位於軸向之相對位置上」之技術特徵為
    引證1 所揭露；(6)引證1 專利說明書第7 頁第13至15行所揭
    露「藉由該等具磁性之支持件402 、422 對轉動軸48所產生
    的軸向感應磁力，使扇輪44轉動時能彼此感應磁力所相互吸
    引，而更加增進扇輪44轉動時之軸向平衡穩定作用」之技術
    特徵，與系爭專利申請專利範圍第1 項「其中該第一磁性結
    構108 與該第二磁性結構110 係相互吸引，且藉由磁吸力將
    該軸心116 固定於該第一磁性結構108 與該第二磁性結構11
    0 之間」之技術特徵亦相同。綜上所述，系爭專利申請專利
    範圍第1 項各構成元件之技術特徵皆為引證1 所揭露，而引
    證1 揭露之風扇並無設置軸承，且藉由支持件對轉動軸所產
    生的軸向感應磁力，增進扇輪轉動時之軸向平衡穩定，可降
    低風扇運轉時的音量以及風扇製造成本，亦具有與系爭專利
    申請專利範圍第1 項相同之功效。
  4.系爭專利申請專利範圍第5 項係直接依附於第1 項之附屬項
    ，其附屬技術特徵為「更包括至少一耐磨結構，位於選自於
    該軸心與該第一磁性結構之間、該軸心與該第二磁性結構之
    間、以及該軸心與該第一磁性結構及該第二磁性結構之間所
    組成之族群其中之一」。經查，引證1 並未揭露轉動軸與支
    持件間可設置耐磨結構，亦未揭露其支持件具有耐磨之功效
    ，且引證1 並無教示或建議可在轉動軸與支持件間設置具耐
    磨功效之元件，或是可將支持件置換為具耐磨功效之等效元
    件，而系爭專利申請專利範圍第5 項之耐磨結構設置，固於
    說明書有敘及可防止磁性結構因軸心的磨擦而耗損，進而提
    高馬達壽命之功效，惟此仍屬習知技術，並未產生無法預期
    之功效，且原告並未於系爭專利說明書就該耐磨結構之元件
    為說明，是以原處分認為該耐磨結構僅為習知技術之單純附
    加，堪稱妥適。是以，引證1 可證明系爭專利申請專利範圍
    第5 項不具進步性。
  (七)引證1 與引證3 之組合是否可證明系爭專利申請專利範圍第
    29項不具進步性？
  1.系爭專利申請專利範圍第29項為直接依附於第27項之附屬項
    ，是以於比對引據1 與引證3 之組合是否可證明系爭專利申
    請專利範圍第29項不具進步性之前，應先比對引證1 與引證
    3 之組合是否可證明系爭專利申請專利範圍第27項不具進步
    性。查系爭專利申請專利範圍第27項係一種無軸承馬達，係
    適用於一風扇馬達，包括：一定子結構104 ，位於一底座10
    2b上，該定子結構104 具有至少一定子導磁結構114 ，該定
    子導磁結構114 係環設於該定子結構104 上，且該定子導磁
    結構114 係具有一第一磁力中心平面P1；一轉子結構106 ，
    位於該底座102b上，該轉子結構106 具有一軸心116 及至少
    一第一磁性結構118 ，該軸心116 係軸向延伸突出該轉子結
    構106 ，該第一磁性結構118 係環設於該轉子結構106 上，
    且該第一磁性結構118 之位置係與該定子導磁結構114 相對
    應，該第一磁性結構118 具有一第二磁力中心平面P2；複數
    個扇葉122 ，圍繞於該轉子結構106 周緣；以及一第二磁性
    結構202 ，固定於該底座102b上，該第二磁性結構202 係藉
    由磁吸力固定該軸心116 ，且該第二磁性結構202 以點接觸
    之方式與該軸心116 接觸；其中，該第二磁力中心平面P2在
    軸向上略高於該第一磁力中心平面P1。經比較系爭專利申請
    專利範圍第27項與引證1 如附表4 所示，可知系爭專利申請
    專利範圍第27項之定子結構104 等同於證據1 之基板40延伸
    段結合感應線圈之結構，底座102b等同於引證1 之基板40，
    定子導磁結構114 等同於引證1 之感應線圈，轉子結構106
    等同於引證1 之扇輪44，軸心116 等同於引證1 之轉動軸48
    ，第一磁性結構118 等同於引證1 之感應磁鐵環346 ，扇葉
    122 等同於引證1 之扇葉344 ，第二磁性結構202 等同於引
    證1 之支持件402 。
  2.就系爭專利申請專利範圍第27項與引證1 構成元件之技術特
    徵而言：(1)引證1 為一種磁浮風扇，且其專利說明書第5頁
    之〔創作概要〕揭露「於是，本創作之主要特徵係在輪轂之
    穿孔內壁設有平衡磁鐵環…所以便毋須再另外由基板上延伸
    軸管並容置軸承來用以支持轉動軸…」之技術特徵，而系爭
    專利申請專利範圍第27項則揭露「一種無軸承馬達，係適用
    於一風扇馬達」之技特徵，兩者實質相同。(2)引證1 揭露之
    基板40，其延伸段結合感應線圈為一定子結構，該定子結構
    係設置於基板上，且由引證1 第三圖可知，感應線圈36係用
    以與感應磁鐵環346 相互感應，因此感應線圈具有磁力中心
    平面，故系爭專利申請專利範圍第27項之「一定子結構104
    ，位於一底座102b上，該定子結構104 具有至少一定子導磁
    結構114 ，該定子導磁結構114 係環設於該定子結構104 上
    ，且該定子導磁結構114 係具有一第一磁力中心平面P1」之
    技術特徵為引證1 所揭露。(3)引證1 揭露之扇輪44係位於基
    板40上，其第三圖揭露扇輪34包含轉動軸38與感應磁鐵環34
    6 ，轉動軸38係軸向延伸突出於扇輪34，感應磁鐵環346 係
    環設於扇輪34上，而感應磁鐵環346 的位置係與感應線圈36
    相對應，且感應磁鐵環為磁鐵，因此具有磁力中心平面，而
    系爭專利申請專利範圍第27項揭露「一轉子結構106 ，位於
    該底座102b上，該轉子結構106 具有一軸心116 及至少一第
    一磁性結構118 ，該軸心116 係軸向延伸突出該轉子結構10
    6 ，該第一磁性結構118 係環設於該轉子結構106 上，且該
    第一磁性結構118 之位置係與該定子導磁結構114 相對應，
    該第一磁性結構118 具有一第二磁力中心平面P2」之技術特
    徵，兩者技術特微相同。(4)引證1 第三圖揭露扇輪34包含有
    複數個扇葉344 ，故系爭專利申請專利範圍第27項之「複數
    個扇葉122 ，圍繞於該轉子結構106 周緣」之技術特徵亦為
    引證1 所揭露。(5)引證1 專利說明書第7 頁第11至12行揭露
    「該等支持件402 、422 係可為磁性元件」，而該支持件40
    2 係固定於基板40上，因此可藉由支持件402 的磁吸力固定
    轉動軸48，且由引證1 第五圖可知支持件402 係以點接觸的
    方式與轉動軸48接觸，故系爭專利申請專利範圍第27項之「
    一第二磁性結構202 ，固定於該底座102b上，該第二磁性結
    構202 係藉由磁吸力固定該軸心116 ，且該第二磁性結構20
    2 以點接觸之方式與該軸心接觸」之技術特徵已為引證1所
    揭露。(6)引證1 雖僅揭露感應線圈36係與感應磁鐵環346 相
    互感應，並未揭露感應線圈36與感應磁鐵環346 兩者之磁力
    中心平面間的對應位置關係，然查引證3 已揭露一種直流馬
    達，其轉子磁鐵36環設於轉子18上，轉子磁鐵36具有磁力中
    心線L2，定子38上環設有線圈42，以及線圈42具有磁力中心
    線L1，且系爭專利申請專利範圍第27項之定子導磁結構等同
    於引證3 之線圈42，第一磁性結構118 等同於引證3 之轉子
    磁鐵36，且由引證3 圖2 可知，其轉子磁鐵36之磁力中心線
    L2係略高於線圈42之磁力中心線L1，由此可認定系爭專利申
    請專利範圍第27項之「其中，該第二磁力中心平面在軸向上
    略高於該第一磁力中心平面」之技術特徵已為引證3 所揭露
    。
  3.綜上所述，系爭專利申請專利範圍第27項之「定子結構」、
    「轉子結構」、「扇葉」及「第二磁性結構」等技術特徵為
    引證1 所揭露，雖引證1 並未揭露定子導磁結構與第二磁性
    結構兩者磁力中心平面位置對應關係，然引證3 已揭露定子
    導磁結構之磁力中心平面在軸向上位置可略高於第二磁性結
    構之磁力中心平面，參以引證1 與引證3 皆屬於風扇馬達之
    技術領域，兩者具有相同轉子結構及定子結構等技術特徵，
    具有組合之動機，且引證1 之磁浮風扇無軸承之設置，其藉
    由支持件對轉動軸所產生的軸向感應磁力，增進扇輪轉動時
    之軸向平衡穩定，可降低風扇運轉時的音量以及風扇製造成
    本，亦具有與系爭專利申請專利範圍第27項相同之功效。是
    以，系爭專利申請專利範圍第27項並未產生不可預期之功效
    ，為其所屬技術領域中具有通常知識者依引證1 與引證3 之
    組合所能輕易完成者，故引證1 與引證3 之組合可證明系爭
    專利申請專利範圍第27項不具進步性。
  4.又查，系爭專利申請專利範圍第29項係直接依附於第27項之
    附屬項，其附屬技術特徵為「更包括至少一耐磨結構，位於
    該軸心與該第二磁性結構之間」。引證3 之直流馬達，其底
    座44中間處設置有用以支持轉軸26的支持件30，且引證3 專
    利說明書第3 欄第19至22行亦揭露支持件30可為耐磨金屬材
    質（wear resistant metallic material），故系爭專利申
    請專利範圍第29項「耐磨結構」之技術特徵為引證3 所揭露
    ，且該耐磨結構的功效在於承受軸心旋轉而磨擦的耐磨功效
    ，並未有新功效產生。綜上可知，系爭專利申請專利範圍第
    29項所依附之第27項不具進步性，既已如前述，則其附屬特
    徵進一步界定無軸承馬達更包含一耐磨結構，僅係習知技術
    之附加。是以，就整體言之，系爭專利申請專利範圍第29項
    並未產生不可預期之功效，為其所屬技術領域中具有通常知
    識者依引證1 與引證3 之組合所能輕易完成者，故引證1 與
    引證3 之組合可證明系爭專利申請專利範圍第29項不具進步
    性。
  (八)引證1 與引證3 之組合是否可證明系爭專利申請專利範圍第
    56項不具進步性？
  1.系爭專利申請專利範圍第56項為直接依附於第54項之附屬項
    ，是以於比對引證1 與引證3 之組合是否可證明系爭專利申
    請專利範圍第56項不具進步性之前，應先比對引證1 與引證
    3 之組合是否可證明系爭專利申請專利範圍第54項不具進步
    性。查系爭專利申請專利範圍第54項係一種無軸承馬達，係
    適用於一風扇馬達，包括：一定子結構104 ，位於一殼體10
    2 上，該定子結構104 具有至少一定子導磁結構114 ，該定
    子導磁結構114 係環設於該定子結構104 上，且該定子導磁
    結構114 係具有一第一磁力中心平面P1；一轉子結構106 ，
    位於該殼體102 內，該轉子結構具有一軸心116 及至少一第
    一磁性結構118 ，該軸心116 係軸向延伸突出該轉子結構10
    6 ，該第一磁性結構118 係環設於該轉子結構106 上，且該
    第一磁性結構118 之位置係與該定子導磁結構114 相對應，
    該第一磁性結構118 具有一第二磁力中心平面P2；複數個扇
    葉122 ，圍繞於該轉子結構106 周緣；以及一第二磁性結構
    402 ，固定於該殼體102 之頂部上，該第二磁性結構402 係
    藉由磁吸力固定該軸心116 ，且該第二磁性結構402 以點接
    觸之方式與該軸心116 接觸；其中，該第一磁力中心平面P1
    在軸向上略高於該第二磁力中心平面P2。經將系爭專利申請
    專利範圍第54項與引證1 比對如附表5 所示，可知系爭專利
    申請專利範圍第54項之定子結構104 等同於引證1 之基板40
    延伸段結合感應線圈之結構，殼體102 等同於引證1 之基板
    40與外框42所組成的殼體，定子導磁結構114 等同於引證1
    之感應線圈，轉子結構106 等同於引證1 之扇輪44，軸心11
    6 等同於引證1 之轉動軸48，第一磁性結構118 等同於引證
    1 之感應磁鐵環346 ，扇葉122 等同於引證1 之扇葉344 ，
    第二磁性結構402 等同於引證1 之支持件422 。
  2.就系爭專利申請專利範圍第54項與引證1 構成元件之技術特
    徵而言：(1)引證1 為一種磁浮風扇，其專利說明書第5 頁之
    〔創作概要〕揭露「於是，本創作之主要特徵係在輪轂之穿
    孔內壁設有平衡磁鐵環…所以便毋須再另外由基板上延伸軸
    管並容置軸承來用以支持轉動軸…」之技術特徵，故系爭專
    利申請專利範圍第54項之標的「一種無軸承馬達，係適用於
    一風扇馬達」已為引證1 所揭露。(2)引證1 揭露基板40之延
    伸段結合感應線圈為一定子結構，該定子結構係設置於基板
    40與外框42所組成的殼體內，且由引證1 第三圖可知，感應
    線圈36係用以與感應磁鐵環346 相互感應，因此感應線圈36
    具有磁力中心平面，此與系爭專利申請專利範圍第54項揭露
    「一定子結構104 ，位於一殼體102 上，該定子結構104 具
    有至少一定子導磁結構114 ，該定子導磁結構114 係環設於
    該定子結構104 上，且該定子導磁結構114 係具有一第一磁
    力中心平面P1」之技術特徵相同。(3)引證1 揭露之扇輪44係
    位於基板40與外框42所組成的殼體內，其第三圖亦揭露扇輪
    34 包 含轉動軸38與感應磁鐵環346 ，轉動軸38係軸向延伸
    突出於扇輪34，感應磁鐵環346 係環設於扇輪34上，而感應
    磁鐵環346 的位置係與感應線圈36相對應，且感應磁鐵環為
    磁鐵，因此具有磁力中心平面之技術特徵，故系爭專利申請
    專利範圍第54項之「一轉子結構106 ，位於該殼體102 內，
    該轉子結構106 具有一軸心116 及至少一第一磁性結構118
    ，該軸心116 係軸向延伸突出該轉子結構106 ，該第一磁性
    結構118 係環設於該轉子結構106 上，且該第一磁性結構11
    8 之位置係與該定子導磁結構114 相對應，該第一磁性結構
    118 具有一第二磁力中心平面P2」之技術特徵亦為引證1所
    揭露。(4)引證1 第三圖揭露扇輪34包含有複數個扇葉344 ，
    與系爭專利申請專利範圍第54項揭露之「複數個扇葉122 ，
    圍繞於該轉子結構106 周緣」之技術特徵相同。(5)引證1 專
    利說明書第7 頁第11至12行揭露「該等支持件402 、422 係
    可為磁性元件」之技術特徵，該支持件422 係固定於基板40
    與外框42所組成之殼體的頂部上，因此可藉由支持件422 的
    磁吸力固定轉動軸48，且由引證1 第五圖可知支持件422 係
    以點接觸的方式與轉動軸48接觸，故系爭專利申請專利範圍
    第54項「一第二磁性結構402 ，固定於該殼體102 之頂部上
    ，該第二磁性結構402 係藉由磁吸力固定該軸心116 ，且該
    第二磁性結構402 以點接觸之方式與該軸心116 接觸」之技
    術特徵已為引證1 所揭露。(6)引證1 雖僅揭露感應線圈36係
    與感應磁鐵環346 相互感應，並未揭露感應線圈36與感應磁
    鐵環346 兩者之磁力中心平面間的對應位置關係，但查引證
    3 圖2 已揭露轉子磁鐵36之磁力中心線L2（即系爭專利申請
    專利範圍第54項之第二磁力中心平面P2）係略高於線圈42之
    磁力中心線L1（即系爭專利申請專利範圍第54項之第一磁力
    中心平面P1），雖引證3 揭露磁力中心線L1、L2之位置相反
    於系爭專利申請專利範圍第54項界定磁力中心平面P1、P2之
    位置，然系爭專利申請專利範圍第54項界定第一磁力中心平
    面P1與第二磁力中心平面P2之位置，係在於風扇運轉時使轉
    子結構106 上浮而不與定子結構104 接觸，並未有新功效產
    生，故系爭專利申請專利範圍第54項之「其中，該第一磁力
    中心平面在軸向上略高於該第二磁力中心平面」之技術特徵
    ，為引證3 揭露磁力中心線L1、L2之位置的變化，且未產生
    不可預期之功效。
  3.綜上所述，系爭專利申請專利範圍第54項之「定子結構」、
    「轉子結構」、「扇葉」及「第二磁性結構」等技術特徵為
    引證1 所揭露，雖引證1 與引證3 並未揭露定子導磁結構與
    第二磁性結構兩者磁力中心平面位置對應關係，然系爭專利
    申請專利範圍第54項界定之第一磁力中心平面與第二磁力中
    心平面的位置，乃為引證3 揭露磁力中心線L1、L2之位置的
    變化，且未產生不可預期之功效，且引證1 與引證3 皆屬於
    風扇馬達之技術領域，兩者具有相同轉子結構及定子結構等
    技術特徵，具有組合之動機，且引證1 之磁浮風扇無軸承之
    設置，其藉由支持件對轉動軸所產生的軸向感應磁力，增進
    扇輪轉動時之軸向平衡穩定，可降低風扇運轉時的音量以及
    風扇製造成本，亦具有與系爭專利申請專利範圍第54項相同
    之功效。是以，系爭專利申請專利範圍第54項並未產生不可
    預期之功效，為其所屬技術領域中具有通常知識者依引證1
    與引證3 之組合所能輕易完成者，故引證1 與引證3 之組合
    可證明系爭專利申請專利範圍第54項不具進步性。
  4.又查，系爭專利申請專利範圍第56項係直接依附於第54項之
    附屬項，其附屬技術特徵為「更包括至少一第一耐磨結構，
    位於該軸心與該第二磁性結構之間」。引證3 之直流馬達之
    底座44中間處設置有用以支持轉軸26的支持件30，其專利說
    明書第3 欄第19至22行揭露該支持件30可為耐磨金屬材質（
    wear resistant metallic material），故系爭專利申請專
    利範圍第56項之「第一耐磨結構」技術特徵為引證3 所揭露
    ，且該第一耐磨結構的功效在於承受軸心旋轉而磨擦的耐磨
    功效，並未有新功效產生。綜上，系爭專利申請專利範圍第
    56項所依附之第54項不具進步性，既已如前述，其附屬特徵
    進一步界定無軸承馬達更包含一第一耐磨結構，為引證3所
    揭露。是以，就整體言之，系爭專利申請專利範圍第56項並
    未產生不可預期之功效，為其所屬技術領域中具有通常知識
    者依引證1 與引證3 之組合所能輕易完成者，故引證1 與引
    證3 之組合可證明系爭專利申請專利範圍第56項不具進步性
    。
  (九)關於系爭專利申請專利範圍第2 至4 項、第6 至26項、第28
    項、第30至53項、第55項、第57至83項均不具進步性，系爭
    專利申請專利範圍第28項、第54條、第55項違反專利法第26
    條第3 項之規定，於原處分及訴願決定已論述綦詳，原告就
    此亦未爭執，爰不再一一贅述。
六、綜上所述，系爭專利於98年3 月30日申請專利範圍更正，已
    實質變更申請專利範圍，不符專利法第64條第2 項之規定，
    應不准許，引證1 足以證明系爭專利申請專利範圍第1 項不
    具新穎性、第5 項不具進步性；引證1 與引證3 之組合可證
    明系爭專利申請專利範圍第27項、第29項、第54項、第56項
    不具進步性。是原處分認定系爭專利違反核准審定時應適用
    之專利法第22條第1 項第1 款、第4 項及第26條第3 項之規
    定，而為「舉發成立，應撤銷專利權」之處分，於法尚無不
    合。訴願決定予以維持，亦非無據。原告仍執陳詞以為指摘
    ，於法即有未合。從而，原告訴請撤銷原處分及訴願決定，
    為無理由，應予駁回。
七、本件事證已明，兩造其餘主張或答辯，已與本院判決結果無
    涉，爰毋庸一一論列，併此敘明。
據上論結，本件原告之訴為無理由，爰依智慧財產案件審理法第
1條，行政訴訟法第98條第1 項前段，判決如主文。
中    華    民    國    99    年    7     月    22    日
                    智慧財產法院第二庭
                          審判長法  官  陳國成
                                法  官  熊誦梅
                                法  官  曾啟謀
以上正本係照原本作成。
如不服本判決，應於送達後20日內，向本院提出上訴狀並表明上
訴理由（須按他造人數附繕本）。
如於本判決宣示後送達前提起上訴者，應於判決送達後20日內補
提上訴理由書（須按他造人數附繕本）。
中    華    民    國    99    年    7     月    22    日
                                書記官  王月伶


司法院資訊處製作；財團法人民間司法改革基金會備份。
